臺灣臺南地方法院刑事判決　　　　　　　100年度訴字第446號
公　訴　人　臺灣臺南地方法院檢察署檢察官
被　　　告　林坤芳
上列被告因違反森林法等案件，經檢察官提起公訴（100年度偵
字第4437號），被告於準備程序中就被訴事實為有罪之陳述，經
本院告知簡式審判程序意旨，並聽取公訴人及被告之意見後，本
院合議庭裁定由受命法官獨任依簡式審判程序審理，並判決如下
：
    主  文
林坤芳為搬運贓物，使用車輛竊取森林主產物，處有期徒刑陸月
，併科罰金新臺幣萬元，有期徒刑如易科罰金，罰金如易服勞
役，均以新臺幣壹仟元折算壹日。緩刑貳年，緩刑期間付保護管
束，並應於判決確定之翌日起陸個月內，向公庫支付新臺幣陸萬
元。扣案之手鋸壹支、筍叉壹支均沒收。
    事  實
一、林坤芳意圖為自己不法之所有，於民國（下同）100年3月13
    日15時許，駕駛車牌號碼C9-0301號自小貨車，並攜帶其所
    有客觀上對人之生命、身體具有危險性而足供兇器使用之手
    鋸、筍叉各1支，前往由行政院農業委員會林務局嘉義林區
    管理處（下稱嘉義林區管理處）所代管之臺南市左鎮區玉井
    事業區第96保安林班地內之臺南市○鎮區○○段1228、1229
    地號土地上（即臺南市左鎮區二寮里南162線公路8.9公里處
    路邊），以手鋸及筍叉為工具，竊取森林主產物黃荊（即埔
    姜樹）3株（其中2株係其以筍叉挖掘所得，另1株係遭他人
    挖掘、置於地上而拾得，山價值共新臺幣【下同】9,000元
    ），將樹枝切割成8段，得手後於同日19時許，將上開竊得
    之贓物置放於上開自小貨車欲載運離去時，為警當場查獲，
    並扣得手鋸、筍叉各1支。
二、案經嘉義林區管理處訴由臺南市政府警察局新化分局報告臺
    灣臺南地方法院檢察署檢察官偵查辦理。
    理  由
一、程序事項：
    按本件被告林坤芳所犯係死刑、無期徒刑、最輕本刑為3年
    以上有期徒刑以外之罪，其於準備程序就前揭被訴事實為有
    罪之陳述，經受命法官告知簡式審判程序之旨，並聽取其與
    公訴人之意見後，本院認無不得或不宜改依簡式審判程序進
    行之處，爰依刑事訴訟法第273條之1第1項、第284條之1，
    裁定本件由受命法官獨任進行簡式審判程序，合先敘明。
二、實體事項：
    上揭犯罪事實，業據被告於警詢、偵查及本院審理時均坦承
    不諱（詳警卷第2頁反面、第3頁、第4頁反面，偵查卷第10
    、11、18頁，本院卷第12頁反面、第15頁），且查獲之黃荊
    （即埔姜樹）係屬嘉義林區管理處所有一情，並經證人即行
    政院農業委員會林務局嘉義林區管理處玉井工作站主任周恆
    凱於警詢、偵訊時證述明確（詳警卷第6頁、偵查卷第18 頁
    ），此外，復有臺南市政府警察局新化分局扣押物品目錄表
    、贓物認領保管單、衛星定位資料、臺南市左鎮區地籍圖查
    詢資料各1紙、土地建物查詢資料2紙、查獲現場照片共18張
    等資料（詳警卷第10至15、17至21頁，偵查卷第6、20至23
    頁）在卷足稽，足認被告任意性之自白與事實相符，本案事
    證明確，被告犯行應堪認定。
三、論罪科刑：
  (一)按森林係指林地及其群生竹、木之總稱，依其所有權之歸屬
    ，分為國有林、公有林及私有林；國有林林產物之種類、處
    分方式與條件、林產物採取、搬運、轉讓、繳費及其他應遵
    行事項之處分規則，由中央主管機關定之，森林法第3條第1
    項、同法第15條第3項分別定有明文。次按所謂國有林林產
    物之「主產物」，係指生立、枯損、倒伏之竹木及餘留之根
    株、殘材；「副產物」則係指樹皮、樹脂、種實、落枝、樹
    葉、灌藤、竹筍、草類、菌類及其他主產物以外之林產物，
    國有林林產物處分規則第3條亦明文規定。又森林主產物，
    並不以附著於其生長之土地，仍為森林構成部分者為限，尚
    包括已與其所生長之土地分離，而留在林地之倒伏竹、木、
    餘留殘材等，至其與所生長土地分離之原因，究係出於自然
    力或人為所造成，均非所問，他人盜伐後未運走之木材，仍
    屬於林地內之森林主產物；森林法第50條第1項所定竊取森
    林主、副產物之竊取云者，即竊而取之之謂，並不以自己盜
    伐為限，縱令係他人盜伐而仍在森林內，既未遭搬離現場，
    自仍在管理機關之管領力支配下，如予竊取，仍為竊取森林
    主產物，應依森林法之規定論處，最高法院99年度台上字第
    7493號判決要旨可資參酌。經查，本件被告行竊地點為臺南
    市○鎮區○○段1228、1229地號土地，係由行政院農業委員
    會林務局代管之臺南市左鎮區玉井事業區第96保安林班地（
    衛星定位系統所定之座標為X：189587、Y：0000000，X
    ：189587、Y：000 0000，X：189576、Y：0000000【上開
    3 處係盜挖處】，X：189568、Y：0000000【係枝幹遭盜鋸
    處】），被告所竊取之物為黃荊（即埔姜樹），且被告為搬
    運其所竊得之物，使用車牌號碼C9-0301號自小貨車，是核
    被告所為，係犯森林法第52條第1項第6款之竊取森林主產物
    ，為搬運贓物，使用車輛罪。
  (二)次按刑法第321條第1項第3款攜帶兇器竊盜罪所謂之兇器，
    其種類並無限制，凡客觀上足對人之生命、身體、安全構成
    威脅，具有危險性之器械均屬之，最高法院79年度台上字第
    5253號判例意旨著有明文。本案被告行竊時所持之手鋸及筍
    叉，既然得以鋸斷20年生之埔姜樹幹（即黃荊），顯見其材
    質屬堅硬而銳利，客觀上得持以攻擊人身，對人之生命、身
    體、安全構成威脅，為具有相當危險性之器械，證諸前開判
    例意旨，自屬刑法第321條第1項第3款所稱之兇器。又被告
    所為固同時符合森林法第52條第1項第6款之竊取森林主產物
    ，為搬運贓物，使用車輛罪及刑法第321條第1項第3款之攜
    帶兇器竊盜罪之構成要件，但森林法第52條第1項第6款與刑
    法第321條間具有法規競合關係，依特別法優於普通法之原
    則，自應論以森林法第52條第1項第6款之竊取森林主產物，
    為搬運贓物，使用車輛罪。
  (三)爰審酌被告為貪一時之小利，予以竊取植栽於天然林地之黃
    荊（即埔姜樹），危害自然生態，其未尊重國家森林資源，
    漠視法律規範之心態甚為可議；惟念及犯後尚知坦承犯行，
    態度良好，並參以其竊取之數量僅3株尚非屬鉅大，及犯罪
    手段、所生之危害等一切情狀，量處如主文所示之刑，並諭
    知易科罰金之折算標準。另被告所竊取之山價，共計9,000
    元，此有證人周恆凱即嘉義林區管理處玉井工作站主任於警
    詢、偵訊中之證述（詳警卷第6頁反面、偵查卷第18頁）附
    卷可佐，爰依森林法第52條第1項之規定，處以所竊森林主
    產物贓額9,000元之2倍以上5倍以下之罰金，並諭知易服勞
    役之折算標準。
  (四)末查，被告並無前科，此有臺灣高等法院被告前案紀錄表在
    卷可稽，被告於本院審理時已完全坦白承認，足認其經此偵
    審程序，當知所警惕，信無再犯之虞，是本院認為前開所科
    之刑，以暫不執行為適當；又為使被告日後能更加重視法規
    秩序、強化法治觀念，本院認應課予一定條件之緩刑負擔，
    令其能從中深切記取教訓，並督促時時警惕，爰併依刑法第
    74條第2項第4款之規定，諭知被告於判決確定翌日起6個月
    內，應向公庫支付6萬元（若被告不履行此一負擔，且情節
    重大足認原宣告之緩刑難收其預期效果，而有執行刑罰之必
    要者，依刑法第75條之1第1項第4款之規定，得撤銷其宣告
    ），復依刑法第93條第1項第2款之規定，宣告於緩刑期間付
    保護管束，俾由地方法院檢察署之觀護人予以適當之督促，
    以觀後效。
  (五)扣案之手鋸及筍叉各1支，為被告所有供犯罪所用之工具，
    此經被告於偵訊時自承在卷（詳偵查卷第11頁），應依刑法
    第38條第1項第2款規定沒收之。
四、據上論斷，應依刑事訴訟法第273條之1第1項、第299條第1
    項前段，森林法第52條第1項第6款，刑法第11條、第41條第
    1項前段、第42條第3項前段、第74條第1項第1款、第2項第
    4款、第93條第1項、第38條第1項第2款，判決如主文。
本案經檢察官孫昱琦到庭執行職務。
中    華    民    國   100    年    5     月    31    日
                  刑事第一庭  法  官  洪士傑
以上正本證明與原本無異。
如不服本判決應於收受送達後10日內向本院提出上訴書狀，並應
敘述具體理由；其未敘述上訴理由者，應於上訴期間屆滿後20日
內向本院補提理由書（均須按他造當事人之人數附繕）「切勿逕
送上級法院」。
                              書記官  黃鋕偉
中    華    民    國   100    年    5     月    31    日
附錄本案論罪科刑法條
森林法第52條
竊取森林主、副產物而有左列情形之一者，處6月以上5年以下有
期徒刑，併科贓額2倍以上5倍以下罰金：
一、於保安林犯之者。
二、依機關之委託或其他契約，有保護森林義務之人犯之者。
三、於行使林產採取權時犯之者。
四、結夥二人以上或僱使他人犯之者。
五、以贓物為原料，製造木炭、松節油、其他物品或培植菇類者
    。
六、為搬運贓物，使用牲口、船舶、車輛，或有搬運造材之設備
    者。
七、掘採、毀壞、燒燬或隱蔽根株，以圖罪跡之湮滅者。
八、以贓物燃料，使用於礦物之採取，精製石灰、磚瓦或其他物
    品之製造者。
前項未遂犯罰之。
第1項第5款所製物品，以贓物論，沒收之。